臺灣臺北地方法院刑事判決　　　　　　　95年度易字第2446號
公　訴　人　臺灣臺北地方法院檢察署檢察官
被　　　告　甲○○
選任辯護人　王福民律師
上列被告因竊盜案件，經檢察官聲請以簡易判決處刑（九十五年
度偵字第二０一三四號），本院認不宜以簡易判決處刑，改依通
常程序審理（九十五年度簡字第三一五一號），被告於準備程序
中就被訴事實為有罪之陳述，經本院合議庭裁定依簡式審判程序
審理，本院判決如下：
    主  文
甲○○竊盜，處罰金新台幣參仟元，如易服勞役，以新台幣壹仟
元折算壹日。
    事  實
一、甲○○係中度智能障礙合併精神分裂症患者，有明顯思考形
    式障礙、對外界事務理會與判斷減損、社會功能及智能顯著
    退化等精神症狀，於民國九十五年九月六日凌晨二時許，在
    臺北市○○區○○路一段五十九巷二十三號前，因上開病症
    發作，而對於外界事務之知覺、理會、判斷作用及自由決定
    意思之能力已達較普通人之平均程度顯著降低之程度，其見
    乙○○所有車牌號碼ＤＲＷ－００一號輕型機車置物箱未緊
    密蓋上，竟基於為自己不法所有之犯意，趁隙徒手竊取置物
    箱內行動電話一支（廠牌：SANSUNG，序號：000000
    000000000，價值新台幣一萬元），得手後據為己
    有，嗣於同月九日上午十時三十六分許，經警在臺北市○○
    區○○路與光輝路口，見甲○○行跡可疑，上前盤查而查悉
    上情。
二、案經臺北市政府警察局文山第一分局報告臺灣臺北地方法院
    檢察署檢察官偵查後聲請以簡易判決處刑，本院認不宜以簡
　　易判決處刑，改依通常程序審理。
    理  由
一、訊據被告甲○○對於上開事實均坦承不諱（見本院九十六年
    三月二十七日準備程序筆錄第二頁、審判筆錄第二、三頁）
    ，核與被害人乙○○指訴之情節相符（見偵查卷第十二、十
    三頁、本院卷一第六二頁反面、第六三頁），且有贓物認領
    保管單一紙、照片四幀在卷可資佐證（見偵查卷第二三、二
    五頁），可佐被告前開出於任意性之自白與事實相符得採為
    認定事實之證據。本件事證明確，被告犯行已堪認定，應依
    法論科。
二、按心神喪失人之行為，不罰；又其行為不罰者，應諭知無罪
    之判決，刑法第十九條第一項及刑事訴訟法第三百零一條第
    一項分別定有明文。次按刑法上所謂心神喪失人，非以其心
    神喪失狀態毫無間斷為必要，如果行為時確在心神喪失之中
    ，即令其在事前事後偶回常態，仍不得謂非心神喪失人；刑
    法上之心神喪失與精神耗弱，應依行為時精神障礙程度之強
    弱而定，如行為時之精神，對於外界事務全然缺乏知覺理會
    及判斷作用，而無自由決定意思之能力者，為心神喪失，如
    此項能力並非完全喪失，僅較普通人之平均程度顯然減退者
    ，則為精神耗弱，最高法院二十四年上字第二八四四號、二
    十六年渝上字第二三七號判例意旨均足資參照。被告於本件
    犯行後之同年月二十二日再犯竊盜案件，經本院以九十五年
    度簡字第三二二四號判決拘役二十日，上訴後由本院以九十
    五年度簡上字第三二三號案件審理中，是本院依辯護人所提
    出之被告殘障手冊影本、臺北市立萬芳醫院乙種診斷證明書
    函請臺北市立萬芳醫院對被告於上開犯行時之精神狀態為鑑
    定，經綜合被告之過去生活史、疾病史、精神狀態檢查與心
    裡評估結果，認為被告乃一「中度智能障礙」合併「精神分
    裂症」患者。根據被告之陳述及該院病歷記載推斷，案發當
    時被告並未服用精神科用藥，所以並未有因藥物所引起之精
    神障礙之可能；且其行為並非導因於精神症狀。被告原有之
    疾病即「中度智能障礙」合併「精神分裂症」，會造成其辨
    認是非善惡及預料其行為後果的現實判斷能力，雖非完全喪
    失，但顯然減退，而較一般人的平均程度低，已達「精神耗
    弱」之程度，有臺北市立萬芳醫院－委託財團法人私立臺北
    醫學大學辦理九十六年一月三十日萬院精字第０九六０００
    ０七四六號函檢送之精神鑑定報告在卷足參（見本院卷一第
    六六至六九頁）。是本院依據被告於案發前後之行為表現及
    上開鑑定結果，認被告於本案行為時對於外界事務之知覺理
    會、判斷能力及自由決定意思能力，均較普通人之平均程度
    顯然減退，而屬精神耗弱之人。
三、核被告所為係犯刑法第三百二十條第一項竊盜罪。被告於本
    案行為時為精神耗弱之人，爰依刑法第十九條第二項規定減
    輕其刑。爰審酌被告於本次犯行之前未曾因其他犯罪經判決
    執行，有臺灣高等法院被告前案紀錄表可稽，而被害人並不
    予追究（見本院卷一第六二頁反面、第六三頁），與其竊得
    行動電話之價值、其犯罪之動機、手段、目的等一切情狀，
    量處如主文所示之刑，並諭知易服勞役之折算標準。另被告
    於本件犯行後之同年月二十二日再犯竊盜案件，經本院以九
    十五年度簡字第三二二四號判決拘役二十日，上訴後經本院
    第二審合議庭於九十六年三月二十七日以九十五年度簡上字
    第三二三號撤銷原審判決，改判處「甲○○竊盜，未遂，處
    拘役拾伍日，如易科罰金，以新台幣壹仟元折算壹日，並應
    於刑之執行完畢或赦免後，令入相當處所，施以監護壹年」
    ，有該判決書可參，已對於被告因其精神耗弱情形而有危害
    公共安全之虞諭知監護處分，是就本案並無另行諭知監護處
    分之必要，亦附此說明。
據上論斷，應依刑事訴訟法第四百五十二條、第二百七十三條之
一第一項、第二百九十九條第一項前段，刑法第三百二十條第一
項、第十九條第二項、第四十二條第三項前段，刑法施行法第一
條之一，判決如主文。
本案經檢察官侯靜雯到庭執行職務
中　　華　　民　　國　　96　　年　　4 　　月　　12　　日
　　　　　　　　　刑事第四庭    法　官　黎惠萍
上正本證明與原本無異。
如不服本判決，應於判決送達後10日內向本院提出上訴狀（應抄
附繕本）。告訴人或被害人如對於本判決不服者，應具備理由請
求檢察官上訴，其上訴期間之計算係以檢察官收受判決正本之日
期為準。
                                書記官  楊麗娟
中　　華　　民　　國　　96　　年　　4 　　月　　13　　日
附錄本案論罪科刑法條全文
刑法第三百二十條第一項
中華民國刑法第三百二十條
（普通竊盜罪、竊佔罪）
意圖為自己或第三人不法之所有，而竊取他人之動產者，為竊盜
罪，處五年以下有期徒刑、拘役或五百元以下罰金。
意圖為自己或第三人不法之利益，而竊佔他人之不動產者，依前
項之規定處斷。
前二項之未遂犯罰之。
